臺灣桃園地方法院刑事判決
                                    104年度審訴字第729號
公  訴  人  臺灣桃園地方法院檢察署檢察官 
被      告  謝炎星


上列被告因偽造文書等案件，經檢察官提起公訴（104 年度偵字
第8647號），本院判決如下：
    主  文
本件公訴不受理。
    理  由
一、公訴意旨略以：被告謝炎星基於行使偽造私文書、幫助納稅
    義務人以不正當方法逃漏稅捐之犯意，先於民國99年間，私
    自委託不知情之某印刷廠商及某刻印業者，印製「國際青年
    商會中華民國總會新北市三峽國際青年商會」（下稱三峽青
    商會）空白收據及刻製「三峽國際青年商會」、「王識凱」
    、「張庭瑋」、「詹翊瑄」等印章。再於101 年10月前某日
    ，向余德勇（另經檢察官為緩起訴處分）陳稱捐款與三峽青
    商會可以節稅，且只要支付三峽青商會捐款收據上面額8%至
    10% 不等之款項，即可取得全部面額之捐款收據，亦可介紹
    有需要之人捐款等語，余德勇雖懷疑涉及不法，仍將此訊息
    告知林○翔（另經檢察官為緩起訴處分），林○翔為求稅賦之
    減免，於101 年10月間某日，在桃園市蘆竹區中正路上，交
    付新臺幣（下同）7 萬元予余德勇，以為取得捐款收據之對
    價。嗣余德勇將上揭款項交予被告，被告即將其於不詳時、
    地以上揭空白收據及印章偽造分別表示捐贈三峽青商會廣告
    贊助費、活動贊助費金額為15萬元、30萬元、15萬元及17萬
    元合計77萬元之收據4 紙，在桃園市大園區交予余德勇，余
    德勇即於同年月某日，在桃園市桃園區文中路處，交予林○
    翔。林○翔雖懷疑上揭收據之來源有異，惟仍交予其不知情
    之妻賴○元（另經檢察官為不起訴處分），以為報稅時使用
    。賴○元遂於102 年5 月20日，向財政部高雄市國稅局申報1
    01 年度綜合所得稅時，依上揭收據所載之金額申報列舉扣
    除額，以此方式逃漏20萬7,946 元之個人綜合所得稅捐。因
    認被告涉犯刑法第216 條、第210 條行使偽造私文書及違反
    稅捐稽徵法第43條第1 項之幫助以不正當方法逃漏稅捐罪嫌
    等語。
二、按已經提起公訴之案件，在同一法院重行起訴者，應諭知不
    受理之判決，並得不經言詞辯論為之，刑事訴訟法第303 條
    第2 款、第307 條分別定有明文。又此項訴訟法上所謂一事
    不再理之原則，關於實質上一罪或裁判上一罪，均有其適用
    （最高法院60年台非字第77號判例意旨參照）。蓋對於同一
    被告之一個犯罪事實，無論是實質上一罪或裁判上一罪，祇
    有一個刑罰權，不容重複裁判，故檢察官就同一事實為先後
    兩次起訴，法院應依刑事訴訟法第303 條第2 款就重行起訴
    部分諭知不受理之判決（最高法院90年度台非字第50號判決
    要旨參照）。
三、經查：
  ㈠被告基於行使偽造私文書、幫助納稅義務人以不正當方法逃
    漏稅捐之犯意，先於99年間，私自委託不知情之某印刷廠商
    及某刻印業者，印製三峽青商會空白收據及刻製「三峽國際
    青年商會」、「王識凱」、「張庭瑋」、「詹翊瑄」等印章
    。再於101 年10月前某日，向余德勇陳稱：捐款與三峽青商
    會可以節稅，且只要支付三峽青商會捐款收據上面額8%至10
    % 不等之款項，即可取得全部面額之捐款收據，亦可介紹有
    需要之人捐款等語，余德勇雖懷疑涉及不法，仍將此訊息告
    知林○翔，林○翔為求稅賦之減免，於101 年10月間某日，在
    桃園市蘆竹區中正路上，交付7 萬元予余德勇，以為取得捐
    款收據之對價。嗣余德勇將上揭款項交予被告，被告即將其
    於不詳時、地以上揭空白收據及印章偽造分別表示捐贈三峽
    青商會廣告贊助費、活動贊助費金額為15萬元、30萬元、15
    萬元及17萬元合計77萬元之收據4 紙，在桃園市大園區交予
    余德勇，余德勇即於同年月某日，在桃園市桃園區文中路處
    ，交予林○翔。林○翔雖懷疑上揭收據之來源有異，惟仍交予
    其不知情之妻賴○元，以為報稅時使用。賴○元遂於102 年5 
    月20日，向財政部高雄市國稅局申報101 年度綜合所得稅時
    ，依上揭收據所載之金額申報列舉扣除額，以此方式逃漏20
    萬7,946 元之個人綜合所得稅捐等情，業據被告供承不諱，
    且有101 年度綜合所得稅結算申報國稅局審核專用申報書、
    國際青年商會中華民國總會新北市○○○○○○○○○○○○○○○○○○○○區
    ○○○○○○○000 ○00○00○○區○○○○○○○0000000000號函暨檢送之10
    1 年度教育文化公益慈善機關或團體接受大額現金捐贈清冊
    各1 份在卷可稽（見104 年度他字第154 號卷第1 頁背面至
    第4 頁）。而本案檢察官係於104 年4 月30日提起公訴，於
    104 年5月12日繫屬本院等情，有本院收文章戳及起訴書在
    卷可憑。
  ㈡惟檢察官前於104 年1 月15日，另就被告所涉行使偽造私文
    書及幫助逃漏稅捐等犯行，向本院提起公訴（103 年度偵字
    第18123 號），起訴意旨略以：『謝炎星基於行使偽造私文
    書、幫助納稅義務人以不正當方法逃漏稅捐之犯意，於99年
    間，私自委託不知情之某印刷廠商及某刻印業者，印製三峽
    青商會收據及刻印「三峽國際青年商會」、「廖李嘉」、「
    黃宗華」、「尤子誠」、「王識凱」、「張庭瑋」、「詹翊
    瑄」、「林茂全」、「陳建宏」等印章後，向余德勇陳稱：
    捐款與三峽青商會可以節稅，且只要支付三峽青商會捐款收
    據上面額9%至15% 不等之款項，即可取得全部面額之捐款收
    據，亦可介紹有需要之人捐款等語，余德勇即於100 年至10
    1 年間，將此訊息接續告知呂美玉、于占孝、徐惠美、吳怡
    慧、周秀美、范瑀芳、謝如琦、陳怡方等8 人，上開8 人因
    而於101 年之報稅日期前夕，分別將2 萬7,000 元、4 萬50
    0 元、7 萬7,400 元、4 萬0,500 元、4 萬5,000 元、4 萬
    5,000 元、4 萬5,000 元、5 萬元交與余德勇，余德勇收齊
    款項後，旋與謝炎星約在桃園市○○區○○○路00號余德勇所任
    職之臺灣房屋內，將上開金額交與謝炎星，並取得謝炎星事
    先填載完成之不實捐款金額收據後，再分別轉交與上開8 人
    ，使渠等於101 年度，向稅捐稽徵機關申報當年度個人綜合
    所得稅額時，依收據所載之金額申報列舉扣除額，以此方式
    幫助上開8 人分別逃漏5 萬1,905 元、9 萬元、23萬5,100 
    元、8 萬8,313 元、5 萬4,752 元、19萬617 元、15萬300 
    元、10萬1,716 元之個人綜合所得稅捐』等語，於104年1 月
    30日繫屬本院，業經本院以104 年度審訴字第232 號判決（
    尚未確定，下稱前案）等情，有上開臺灣桃園地方法院檢察
    署檢察官103 年度偵字第18123 號起訴書、本院104年度審
    訴字第232 號刑事判決書、臺灣高等法院被告前案紀錄表各
    1 份在卷可稽。
  ㈢被告於本院審理時供稱：此次與前案101 年度呂美玉等8 人
    ，是一起透過余德勇拿給其製作捐款收據等語（見本院104
    年7 月2 日準備程序筆錄第4 頁）。準此，依前開說明意旨
    ，被告上開行使偽造私文書及幫助逃漏稅捐犯行，與前案（
    104 年度審訴字第232 號）被告所涉行使偽造私文書及幫助
    逃漏稅捐犯行，均係被告利用余德勇告知呂美玉、于占孝、
    徐惠美、吳怡慧、周秀美、范瑀芳、謝如琦、陳怡方、林義
    翔等人上開訊息後，進而收取其等之捐款金額，及一同交付
    偽造之捐款收據供其等行使之，幫助其等於「同一之101 年
    度」持以報稅而逃漏稅捐犯行，係基於同一行使偽造私文書
    及幫助逃漏稅捐之目的，以相同手段、方法而為之，依一般
    社會健全觀念，尚難以強行分開，應視為數個舉動之接續實
    行，乃具接續犯之實質上一罪關係。
  ㈣綜上，被告行使偽造私文書及幫助逃漏稅捐之犯行，既前經
    檢察官起訴、繫屬本院，而本案被告行使偽造私文書及幫助
    逃漏稅捐之犯行，經檢察官起訴、繫屬本院在後，則檢察官
    於本案顯係就被告所涉及具有實質上一罪關係之同一犯罪事
    實，向本院提起公訴，應屬重複起訴，揆諸前揭說明，本案
    爰不經言詞辯論，逕為諭知不受理之判決。
四、據上論斷，應依刑事訴訟法第303 條第2 款、第307 條，判
    決如主文。
中　　華　　民　　國　 104　　年　　9 　　月　　8 　　日
                  刑事審查庭  審判長法　官　鍾雅蘭

                                    法  官  蘇昌澤

                                    法  官  謝枚霏
以上正本證明與原本無異。
如不服本判決應於收受判決後10日內向本院提出上訴書狀，並應
敘述具體理由。其未敘述上訴理由者，應於上訴期間屆滿後20日
內向本院補提理由書( 均須按他造當事人之人數附繕本) 「切勿
逕送上級法院」。

                                    書記官　謝雅茹
中　　華　　民　　國　 104　　年　　9 　　月　　8 　　日